臺北高等行政法院判決
　　　　　　　　　　　　　　　　　　 96年度訴字第01541號
　　　　　　　　　　　　　　　.
原　　　告　甲○○
訴訟代理人　羅美棋　律師
複代理人　　王秋惠　會計師
被　　　告　財政部臺灣省北區國稅局
代　表　人　陳文宗（局長）
訴訟代理人　乙○○
上列當事人間因贈與稅事件，原告不服財政部中華民國96年3月
14日發文字號：台財訴字第09600008310號訴願決定，提起行政
訴訟。本院判決如下：
　　主  文
原告之訴駁回。
訴訟費用由原告負擔。
　　事  實
一、事實概要：
    被告於個案調查訴外人楊黃界93年度綜合所得稅時，查得原
    告於92年4 月1 日將銀行存款新臺幣（下同）15,000,000元
    轉帳存入其子江支演銀行帳戶，未依規定辦理贈與稅申報，
    乃核定本次贈與總額15,000,000元，併計前次贈與
    179,296,409 元，核定贈與總額194,296,409 元，應納稅額
    2,795,000 元，並按核定應納稅額加處1 倍罰鍰2,795,000
    元。原告不服，申請復查，未獲變更，提起訴願，亦遭駁回
    ，遂向本院提起本件行政訴訟。
二、兩造聲明：
　　(一)原告聲明：
      1.訴願決定、復查決定及原處分均撤銷。
      2.訴訟費用由被告負擔。
　　(二)被告聲明：
      1.駁回原告之訴。
      2.訴訟費用由原告負擔。
三、兩造陳述：
　　(一)原告主張：
      系爭資金係原告之子江支演購地缺少資金，以原告名義向
      臺灣省合作金庫借貸而得；再者，私文書並非全無證據能
      力，此觀行政訴訟法第176條、民事訴訟法第352條、第
      357條及第358條之規定即明。又系爭借款原約定95年4月
      15日清償，原告之子江支演於95年3月13日清償，並無違
      約云云。並提出借據、合庫授信批覆書及他項權利證明書
      等件影本為證。
　　(二)被告主張：
      1.查原告將系爭資金轉帳存入其子江支演銀行帳戶，江支
        演將系爭資金連同本人資金3,800,000元合計
        18,800,000元，轉帳開立以楊黃界為抬頭之支票支付向
        楊君購地之土地款，有合作金庫銀行大溪分行各類存款
        分戶交易明細表、活期儲蓄存款取款憑條、本行支票（
        代收入傳票）及土地買賣契約書影本可參，依改制前行
        政法院36年度判字第16號及62年度判字第127號判例意
        旨，贈與人之贈與意思表示甚為明確，受贈人亦無反對
        之意思，足以認定江支演業已允受，贈與行為成立。
      2.原告與受贈人為父子關係，其所提示之借據係私人間文
        書，難謂具有公信力，又被告曾於93年10月3日函請江
        支演提示92年2月間支付購地款之資金流程證明文件，
        依財政部80年8月16日台財稅第801253598號函釋規定，
        本件調查基準日為93年10月3日，原告主張其子於95年3
        月13日返還系爭資金及利息，係在調查基準日之後，其
        主張核不足採，原核定本次贈與15,000,000元並無不合
        。
      3.另原告訴稱其父子間資金互有往來，惟查原告並未提示
        其父子間長期間互有資金往來之相關證明文件，僅就被
        告查獲其於92年4月16日轉帳存入其子江支演銀行帳戶
        5,000,000元部分，原告於94年6月15日檢據說明，其子
        已於92年5月30日償還，其餘則付之闕如，是原告所訴
        核不足採，原處分請續予維持。
      4.原告於92年4 月間將系爭資金存入其子銀行帳戶，核屬
        贈與行為，其未依規定辦理贈與稅申報，縱無故意亦有
        過失，被告按遺產及贈與稅法第24條第1 項及第44條前
        段規定，核定應納稅額2,795,000 元處1 倍罰鍰2,795,
        000元，並無違誤等語。
　　理  由
一、原告起訴時，被告之代表人為凌忠嫄，嗣變更為陳文宗，並
    由陳文宗聲明承受訴訟，有其提出之聲明承受訴訟狀附卷可
    稽，核無不合，應予准許，合先敘明。
二、(一)贈與稅部分：
    按「凡經常居住中華民國境內之中華民國國民，就其在中華
    民國境內或境外之財產為贈與者，應依本法規定，課徵贈與
    稅。」；「本法稱財產，指動產、不動產及其他一切有財產
    價值之權利。本法稱贈與，指財產所有人以自己之財產無償
    給予他人，經他人允受而生效力之行為。」，遺產及贈與稅
    法第3 條第1 項及第4 條第1 項及第2 項各定有明文。又財
    政部80年8 月16日台財稅第801253598 號函釋略以，稅捐稽
    徵法第48條之1 所稱進行調查之作業步驟及基準日之認定原
    則…各稅…其他涉嫌漏稅案件一、…三、進行調查之作為有
    數個時，以最先作為之日為調查基準日等語。該函釋核與相
    關法規，並無不合。再者，「當事人主張事實須負舉證責任
    倘其所提出之證據不足為主張事實之證明自不能認其主張之
    事實為真實。」；「動產所有權之歸屬，原以占有為要件，
    此項存款既係被繼承人之名義存入，其物權為存款人所有，
    在未提領以前，不能指為他人所有，否則權利義務之主體無
    從確定，物權陷於紊亂。被繼承人以其自己名義開立存戶，
    將款存入銀行、郵局及公司，其存款自屬被繼承人所有。」
    ，改制前行政法院36年度判字第16號及62年度判字第127 號
    著有判例可資參照。
    (二)罰鍰部分：
    按「除第20條所規定之贈與外，贈與人在1年內贈與他人之
    財產總值超過贈與稅免稅額時，應於超過免稅額之贈與行為
    發生後30日內，向主管稽徵機關依本法規定辦理贈與稅申報
    。」；「納稅義務人違反…第24條之規定，未依限辦理…贈
    與稅申報者，按核定應納稅額加處1倍至2倍之罰鍰。」，遺
    產及贈與稅法第24條第1項及第44條前段各定有明文。
三、前揭事實概要所載各情，為兩造所不爭，且有上開各該函文
    、原處分、復查決定書及訴願決定書等件影本附原處分卷及
    訴願機關卷可稽。茲依前述兩造主張之意旨，就本件爭點敘
    明判決之理由。
四、原告有贈與其子江支演15,000,000元之事實：
    經查，原告於92年4 月1 日自合作金庫銀行大溪分行帳戶提
    領15,000,000元轉帳存入其子江支演同分行帳戶，經被告查
    獲，核定本次贈與15,000,000元，有取款憑條、合作金庫銀
    行大溪分行分戶交易明細表、被告機關之查簽報告等件影本
    附原處分卷（第10頁以下、第31頁以下）可稽。原告不服，
    主張系爭資金係借貸非屬贈與，且其子於95年3 月13 日 返
    還，有清償借據及銀行匯款紀錄影本可證云云；惟查，原告
    將系爭資金轉帳存入其子江支演銀行帳戶，江支演將系爭資
    金連同本人資金3,800,000 元合計18,800,000元，轉帳開立
    以楊黃界為抬頭之支票，以支付向楊黃界購地之土地款，有
    合作金庫銀行大溪分行各類存款分戶交易明細表、活期儲蓄
    存款取款憑條、本行支票（代收入傳票）及土地買賣契約書
    等件影本附原處分卷（第10頁以下、第64頁以下）可稽，原
    告既將系爭資金轉帳存入其子江支演帳戶，由江支演提領支
    用，依首揭規定及判旨所示，其間有贈與人贈與及受贈人允
    受支用之情事，已甚明確，足認其贈與行為成立。又經被告
    機關調查後，原告雖曾提出92年4 月1 日與其子江支演有關
    15,000,000元之借據；惟查，原告與受贈人間誼為父子關係
    ，其所提出之借據，核係私人間之文書，又無其他確實之佐
    證，尚難採信為真實。且被告曾於93年10月3 日函請江支演
    提示92年2 月間支付購地款之資金流程證明文件，依上開函
    釋意旨，本件調查基準日為93年10月3 日；原告雖又主張其
    子於95年3 月13日返還系爭資金及利息云云，惟其情事，係
    發生於調查基準日之後，其事後之所為及主張，依據經驗法
    則，亦難採信為真實。另原告主張其父子間資金互有往來云
    云，惟並未提出其父子間長期間互有資金往來之相關文件以
    資證明，而僅就被告查獲另筆原告於92年4 月16日轉帳存入
    其子江支演銀行帳戶5,000,000 元部分，曾於94年6 月15日
    檢據說明，其子已於92年5 月30日償還云云，其餘則未舉證
    供核；惟此部分之事證，亦不能證明系爭15,000,000資金係
    借貸而非贈與。原告上開主張，核不足採。
五、被告核定原告本次贈與總額15,000,000元，據以併計前次贈
    與，核定贈與總額及應納稅額，並按核定應納稅額加處1 倍
    罰鍰，並無違誤：
    依前所述，原告既有贈與其子江支演15,000,000元之事實。
    則被告核定原告本次贈與總額15,000,000元，據以併計前次
    贈與，核定贈與總額及應納稅額，並按核定應納稅額加處1
    倍罰鍰，並無違誤
六、從而，本件被告核定原告贈與總額15,000,000元，併計前次
    贈與179,296,409 元，核定贈與總額194,296,409 元，應納
    稅額2,795,000 元，並按核定應納稅額加處1 倍罰鍰
    2,795,000 元，於法並無違誤。復查及訴願決定遞予維持，
    亦無不合。原告徒執前詞，訴請撤銷，為無理由，應予駁回
    。
據上論結，本件原告之訴為無理由，依行政訴訟法第98條第1項
前段，判決如主文。
中　　華　　民　　國　　96　　年　  12　　月　 31  　 日
                       第五庭審判長法  官　張瓊文
                                   法  官  胡方新
                                   法  官  蕭忠仁
上為正本係照原本作成。
如不服本判決，應於送達後20日內，向本院提出上訴狀並表明上
訴理由，如於本判決宣示後送達前提起上訴者，應於判決送達後
20日內補提上訴理由書（須按他造人數附繕本）。
中　　華　　民　　國　　96　　年　  12　　月　 31  　 日
                                   書記官  蕭純純
